【裁判字號】    98,訴,989
【裁判日期】    990415
【裁判案由】    偽造文書等
【裁判全文】
臺灣臺北地方法院刑事判決               98年度訴字第989號
公  訴  人  臺灣臺北地方法院檢察署檢察官
被      告  乙○○
上列被告因偽造文書等案件，經檢察官提起公訴（97年度偵續字
第789號），本院判決如下：
    主  文
乙○○犯詐欺取財罪，處有期徒刑陸月，如易科罰金，以新臺幣
壹仟元折算壹日，減為有期徒刑月，如易科罰金，以新臺幣壹
仟元折算壹日；又犯行使偽造私文書罪，處有期徒刑拾月，減為
有期徒刑伍月，如易科罰金，以新臺幣壹仟元折算壹日，如附表
編號一、二所示之署押均沒收。應執行有期徒刑陸月，如易科罰
金，以新臺幣壹仟元折算壹日。如附表編號一、二所示之署押均
沒收。
    事  實
一、乙○○與丙○○原係夫妻，於民國93年10月20日離婚，乙○○趁保管丙○○信用卡之便，竟意圖為自己不法所有，於95
    年11月25日晚間（起訴書誤載為「28日」），未經丙○○之
    同意，冒用丙○○名義，以電話向中國信託商業銀行股份有
    限公司（下稱中國信託銀行）辦理掛失丙○○先前於91年間
    申辦之該行VISA及MASTERCARD白金信用卡2張，並申請補發
    新卡，於過程中復屢屢變更信用卡寄送地點，最後要求寄送
    至臺北市中山區○○○路10號10樓，並佯稱由會委由他人代
    收，使中國信託銀行陷於錯誤，誤以為係丙○○本人辦理掛
    失與補發上開信用卡2張，即於同年12月4日將補發之VISA
    及MASTER CARD白金信用卡2張（卡號分別為0000-0000-00
    00-0000號及0000-0000- 0000-0000號）寄送至址設於臺北
    市中山區○○○路10號10樓之「DEMON SPA美容坊」，由不
    知情之店長許憶萍代收後轉交乙○○。乙○○取得上開信用
    卡後，另意圖為自己不法之所有，於95年12月4日下午，至
    甲○○所營位於臺北巿中山區○○○路2號「藏金閣珠寶坊
    」，持上開信用卡2張，購買價值共新臺幣（下同）229,90
    0元之純金擺件6件、金元寶10顆、純金耳環9對，並在信用
    卡消費簽單特約商店存根聯上偽造如附表編號一、二所示「
    LanFang」之署名後（VISA信用卡刷卡金額1,900元，MA
    STER信用卡刷卡金額為228,000元），均將2份簽單特約商店
    存根聯交付甲○○作為向中國信託銀行請領款項之用，使甲○○陷於錯誤，以為係丙○○本人消費，而交付珠寶等商品
    ，以及使中國信託銀行因而誤認係真正持卡人消費而代為墊
    付上開珠寶等商品之簽帳款項，並生損害於丙○○、甲○○
    及中國信託銀行。嗣經乙○○傳簡訊告知丙○○繳納上開2
    張信用卡卡費，丙○○向中國信託銀行告稱遭人冒名刷卡消
    費，始查知上情。
二、案經臺北巿政府警察局中山分局報告臺灣臺北地方法院檢察
    署檢察官偵查起訴。
    理  由
壹、證據能力部分：
一、按鑑定人由審判長、受命法官或檢察官就下列之人選任1 人
    或數人充之：一就鑑定事項有特別知識經驗者。二經政府機
    關委任有鑑定職務者；又鑑定之經過及其結果，應命鑑定人
    以言詞或書面報告；再法院或檢察官得囑託醫院、學校或其
    他相當之機關、團體為鑑定，或審查他人之鑑定，並準用刑
    事訴訟法第203 條至第206 條之1 規定，刑事訴訟法第198
    條、第206 條第1 項、第208 條第1 項前段分別定有明文。
    卷附法務部調查局聲紋鑑定書乙份，性質上為被告以外之人
    即鑑定人於審判外之書面陳述，惟該文書為本院依檢察官聲
    請所為之囑託鑑定，即屬法務部調查局依刑事訴訟法第206
    條第1 項規定所出具之書面鑑定報告，為刑事訴訟法第159
    條第1 項「被告以外之人於審判外之言詞或書面陳述，除法
    律有規定者外，不得作為證據」規定，所稱「法律有規定者
    」之情形，故有證據能力。
二、按被告以外之人於偵查中向檢察官所為之陳述，除顯有不可
    信之情況者外，得為證據，刑事訴訟法第159 條之1 第2 項
    定有明文，本案證人丙○○、甲○○於檢察官訊問時所為之
    證述，業經其等於證述前具結，亦無證據顯示檢察官在偵查
    時有不法取供之情形，且據上開證人做成證據之外部情狀，
    亦無證據顯示上開證述有顯不可信之情況，揆諸首揭說明，
    證人於偵查中之證述應有證據能力。
三、按被告以外之人於審判外之陳述雖不符刑事訴訟法第159 條
    之1 至之4 等4 條之規定，而經當事人於審判程序同意作為
    證據，法院審酌該言詞陳述或書面陳述作成時之情況，認為
    適當者，亦得為證據；當事人、代理人或辯護人於法院調查
    證據時，知有前項不得為證據之情形，而未於言詞辯論終結
    前聲明異議者，視為有前項之同意，刑事訴訟法第159 條之
    5 定有明文。經查，證人許憶萍於檢察事務官詢問時所為之
    證述、告訴代理人所提出之客服錄音之譯文、檢察事務官於
    偵查中就客服錄音所為之勘驗筆錄、中華電信股份有限公司
    函文1 份，屬被告以外之人於審判外陳述。上開證據均屬傳
    聞證據，且無刑事訴訟法第159 條之1 至之4 等4 條規定情
    形，又檢察官、被告、辯護人均已知悉該陳述屬傳聞證據，
    且於本院言詞辯論終結前均未聲明異議（譯文及檢察事務官
    勘驗筆錄部分，參見本院卷二第58頁），本院審酌上開證據
    於作成時亦無任何不適當之情況，認以之作為本案之證據，
    應屬適當，認均應有證據能力。
貳、實體部分：
一、訊據被告固坦承有前往臺北市中山區○○○路10號10樓領取
    中國信託商業銀行所寄送補發丙○○信用卡之事實，惟矢口
    否認有何詐欺取財、行使偽造私文書之犯行。辯稱：我並未
    打電話向中國信託銀行申請掛失補發丙○○之信用卡，亦未
    持丙○○之信用卡至藏金閣珠寶坊刷卡消費，我曾經有一天
    接到許憶萍的電話，她告訴我有一封丙○○的信，將信交給
    我，我拿到信後將信插在附近百貨公司的花圃上就離開了云
    云。經查：
  (一)有人於95年11月25日，撥打電話至中國信託銀行信用卡客服
    中心，自稱為「丙○○」辦理掛失其名義下之VISA及MASTER
    CARD白金信用卡2 張，並申請補發新卡，使中國信託認為係
    丙○○本人辦理掛失與補發上開信用卡2 張，而同意予以補
    發新卡（卡號分別為0000-0000-0000-0000 號及0000-0000-
    0000-0000 號），嗣該人於過程中多次撥打電話與客服聯繫
    並催促補發新卡之進度，除苛責中國信託銀行處理進度過慢
    以外，尚多次變更上開信用卡寄送地點，而因中國信託銀行
    曾將卡片寄至帳單地址因無人收受而送至郵局招領，該人又
    撥打電話向客服質問此事，並堅持一定要由他人代為收受，
    最後確定將寄送地點更改至「臺北市中山區○○○路10號10
    樓」，並指定要由他人代收，中國信託銀行因而於同年12月
    4 日將上開卡片寄送至前開地點等情節，業經法官於準備程
    序中勘驗告訴代理人提出之編號1152-1、1198-3、1200、20
    10-1、2010-2號之客服電話錄音檔案（見本院卷二第54至62
    頁）；及偵查中檢察事務官勘驗告訴代理人提出之編號1152
    -2、1198-2、1198-3號錄音檔案內容屬實，及有告訴代理人
    所提之譯文內容可資佐證（見偵四卷第41至52頁）；又上開
    信件最後係由址設於上開地點之「DEMON SPA 」美容店店長
    許憶萍代收後轉交被告收受等情節，則經證人許憶萍於偵查
    中證述甚明，且有國內各項掛號郵件查詢單影本在卷可佐（
    見偵一卷第159 、163 頁）。從而，上開事實均堪以認定。
  (二)又有一名女性於95年12月4 日下午，至甲○○所經營位於臺
    北巿中山區○○○路2 號「藏金閣珠寶坊」，持上開補發之
    信用卡2 張，購買價值共229,900 元之純金擺件6 件、金元
    寶10顆、純金耳環9 對，並在2 張刷卡單特約商店存根聯上
    均偽造「LanFang 」之署名後（VISA信用卡刷卡金額1,900
    元，MA STER 信用卡刷卡金額為228,000 元），並將該聯交
    付甲○○作為向中國信託銀行請領款項之用，甲○○即交付
    珠寶等商品，中國信託銀行因而認為係真正持卡人消費而代
    為墊付上開珠寶等商品之簽帳款項等事實，則分別經證人即
    藏金閣珠寶坊之負責人甲○○於偵查中證述甚明，且有藏金
    閣珠寶坊之監視錄影畫面影像翻拍照片、面額分別為228,00
    0 元、1, 900元之中國信託銀行信用卡消費簽帳單影本2 紙
    等件在卷可資佐證（見偵一卷第164 至170 頁、偵一卷第45
    至47頁）。此外，被害人丙○○從未親自或授權他人撥打電
    話向中國信託銀行申請掛失補發信用卡，亦不知悉上開女子
    持上揭其名義之信用卡前往藏金閣珠寶坊刷卡消費之事實，
    亦據證人丙○○分別於偵查及本院審理時證述明確（見本院
    卷二第113 頁反面至115 頁，偵一卷第62頁）。此外，上開
    事實亦均為被告所不爭執，自均堪以認定。
  (三)據證人即藏金閣珠寶坊負責人甲○○於偵查中證稱：在本案
    發生前一個星期，卷內攝影機翻拍照片的女子有來我們店裡
    刷過卡，但是銀行照會沒有通過，過了一個星期，同一個女
    子又來刷卡，這一次照會就有通過，而該女子說太久沒有使
    用，第一次才沒照會通過，因我們也發生過這種情形，所以
    我才讓她刷卡等語（見偵卷第154 頁），可知持上開補發之
    丙○○信用卡消費之女子於案發前約一週，即持丙○○之信
    用卡前往藏金閣珠寶坊試圖刷卡消費。而從本院及檢察事務
    官於偵查中勘驗告訴代理人提出之客服電話錄音檔案結果，
    亦可見最初有該自稱是丙○○之人，係撥打電話給中國信託
    客服人員，抱怨其前往商店刷卡不成功，而遭到控管之事（
    見本院及檢察事務官勘驗筆錄、編號1114 -1 、1152之錄音
    檔案譯文，本院卷二第27頁反面至31頁），之後同一人始再
    撥打給中國信託客服人員詢問及催促補發新卡之進度，嗣又
    一再變更上開信用卡寄送地點，最後才確定將寄送地點更改
    至「臺北市中山區○○○路10號10樓」（見本院及檢察事務
    官勘驗筆錄，編號1152-1、1152-2、1198-1、1198-2、1198
    -3、1200、2010-1、2010-2錄音之譯文），是則雖告訴代理
    人所提出錄音檔案並未包括該撥打該女子第一次前往刷卡失
    敗，及第二次（即本次）刷卡消費成功之照會錄音，然從證
    人甲○○之證稱該女子前後在藏金閣珠寶坊刷卡二次，第一
    次失敗、第二次成功之情詞，即與上開客服錄音檔案最早該
    自稱為「丙○○」之人稱其刷卡消費23萬元失敗之情相吻合
    ，是足堪認該名持丙○○信用卡前往「藏金閣珠寶坊」消費
    之女子，與前開撥打電話掛失丙○○信用卡並申請補發新卡
    之人應為同一人無疑，且綜合上述事證，亦可認定本起事件
    最早係有一女子於95年11月25日前持丙○○原本之中國信託
    銀行信用卡至藏金閣珠寶坊試圖刷卡消費，惟因未通過銀行
    徵信遭鎖卡，隨後即撥打電話向客服人員要求解除鎖卡，惟
    因客服人員表示欲解除鎖卡需由本人持證件臨櫃辦理，該人
    只得另闢蹊徑，於95年11月25日掛失丙○○信用卡，經取得
    中國信託銀行核准補發之信用卡後，又於95年12月4 日下午
    回到藏金閣珠寶店刷卡消費得逞等事實。
  (四)又查，據證人丙○○於審判中證稱：93年10月我與被告離婚
    時，應該是沒有帶走中國信託的2 張信用卡，因為當時我們
    兩人吵得很厲害，我背著包包就走了，當時信用卡應該是在
    可以使用的狀態，沒有掛失或停用等語明確（見本院卷二第
    114 頁），應足認當時應僅有被告能於掛失補發丙○○信用
    卡前，持丙○○之信用卡前往刷卡消費，據此亦可推知被告
    即為嗣後撥打電話掛失補辦信用卡及持新卡消費之人至明。
    又參酌上揭告訴代理人提出之錄音光碟勘驗筆錄、錄音譯文
    ，編號1200號之錄音內容係該自稱為丙○○之人撥打電話予
    中國信託銀行客服，詢問何時可收到新卡，而在正式查詢之
    前客服人員詢問該人丙○○之身分證字號、服務公司名稱、
    行動電話號碼等基本資料，該自稱丙○○之人均能正確無誤
    應答身分證字號為「Ｚ000000000號」，電話為「0000000000
    號」、服務單位為「錫昕公司」（見本院卷二第59頁反面、
    60頁）；編號1198-2號之錄音內容係該自稱為丙○○之人撥
    打電話予中國信託銀行客服，催促補發信用卡之進度，並抱
    怨先前於25日持原信用卡刷卡消費未獲核准，及變更寄送地
    址至「臺北市松山區○○○路251 巷22弄20號3 樓」，而客
    服人員詢問該人丙○○之生肖、服務單位，該自稱丙○○之
    人能正確無誤應答生肖為「雞」，服務單位為「錫昕公司」
    （見偵四卷第52、53頁）；編號2010-1號之錄音內容係該自
    稱為丙○○之人撥打電話予中國信託銀行客服，詢問補發新
    卡送達之時間，而客服人員詢問該人丙○○之行動電話號碼
    ，該人能正確無誤應答電話為「0000000000號」（見本院卷
    二第61、62頁）。再從編號1198-1、2010-2之譯文可知，每
    當客服人員詢問該自稱丙○○之人聯絡電話號碼，該人均向
    客服人員聲稱其聯絡電話為「0000000000號」（見偵四卷第
    48頁，本院卷二第61頁反面）；而0000000000號電話係被告
    於91年7 月2 日申請啟用，至98年8 月24日退租，該門號自
    95年1 月1 日起至退租為止，並無停話、換補門號晶片卡等
    紀錄一節，亦有中華電信公司客戶服務處第一客服中心、第
    一作業中心查詢電信使用者資料函復單、行動電話申辦人基
    本資料等在卷可證（見本院卷二第7 、8 頁）；另從編號11
    14-1之錄音譯文可見，中國信託銀行客服人員最初詢問該自
    稱丙○○之人行動電話號碼為何，該人不假思索回答被告持
    用之「0000000000」，待客服人員提示係詢問登記之行動電
    話號碼，該人才改答「0000000000」（見本院卷二第29頁）
    。據上，該名撥打電話至中國信託銀行申請補發丙○○信用
    卡之人對於丙○○之個人資訊包括身分證字號、生日、生肖
    等，及丙○○之信用卡申請書上登錄之資訊如行動電話號碼
    、服務公司名稱等均知之甚詳，又參以被告與丙○○過去曾
    有夫妻關係，又其於偵查中經檢察官訊以丙○○之生日、生
    肖等資訊，均能正確回答無誤（見偵四卷第25頁），復自承
    上開中國信託銀行信用卡最初係其幫丙○○填寫申請書申請
    ，僅簽名部分由丙○○親自填寫一情（見本院卷第117 頁）
    ，而如非與丙○○極為親近之人，且對丙○○最初申請信用
    卡時所留下之資料有一定之瞭解，衡情絕不可能如此清楚上
    開資料而屢屢通過客服人員之身分查核，從而，更足以佐徵
    該名撥打電話掛失申請補發信用卡之人即為被告無疑。
  (五)又查，被告曾經委請位於臺北市中山區○○○路10號10樓之
    「DEMON SPA 」美容專門店店長許憶萍為其代收信件，嗣即
    前往該店領取中國信託公司寄發之丙○○信用卡之事實，且
    據證人許憶萍於偵查中證稱：我為「DEMON SPA 」美容按摩
    店店長，被告是我們店裡的客人，她請我們代收她的信件，
    她並未告訴我們信件的性質，當天被告正好來做美容課程，
    信件當天就交給她了，但正確時間已不記得等語甚明（見偵
    四卷第33頁），本院參酌被告亦自承其曾經在許憶萍店內領
    取中國信託公司寄發之丙○○信用卡之事實，僅辯稱其去「
    DEMON SPA 」美容按摩店，剛好有丙○○的信件，許憶萍就
    交給其收受云云，惟上開信件係被告委託許憶萍代收一節，
    業據證人許憶萍證述如前，而參以證人許憶萍證稱；我只有
    幫被告代收過這一次信件而已等語（見偵四卷第33頁），證
    人許憶萍既然僅為被告代收過一次信件，則其就上開事項，
    自無混淆或誤認之可能性，再證人許憶萍就本案與被告之間
    並無利害關係，且其與被告亦無恩怨糾紛，係立於第三人客
    觀之立場而為忠實之陳述，再被告許憶萍店內並無「丙○○
    」之人，被告復曾自承證人丙○○從未去過「DEMON SPA 」
    美容店（見偵四卷第24頁），是若非有人於事前委託其代收
    以「丙○○」為收件人之郵件，許憶萍豈有不明就理隨意收
    下該信件之理，據上，益足認係被告指示將上開信用卡寄送
    至「DEMON SPA 」且委託許憶萍為其代收信件之事實。
  (六)此外，本院將上揭告訴代理人提出之全部錄音檔案送請法務
    部調查局進行聲紋鑑定，經該局通知被告於99年2 月4 日至
    該局進行錄音採樣，嗣再以「聆聽比對法」、「聲紋圖譜特
    徵比對法」進行比對分析結果，做成鑑定結論略以：送鑑證
    物光碟1 片，其中待鑑疑為「乙○○」之女子聲音，與本局
    採樣之乙○○聲調經比對分析結果，確認兩者聲音相似率約
    百分之75.87 ，研判與乙○○本人聲音音質相同（語音特徵
    相似率高於百分之70者，即判定「音質相同」）等語，有法
    務部調查局調科參字第09900062440 號聲紋鑑定報告書1 份
    在卷可參（見本院卷第75至80頁），此更足以佐證前開撥打
    電話向中國信託銀行申請掛失補辦信用卡之人為被告至明。
    至於辯護人雖為被告辯稱：被告於鑑定當日因嚴重感冒而聲
    音沙啞，可能因此影響鑑定結果之正確性等語，惟查，被告
    先前原經法務部調查局通知於99年1 月15日接受錄音採樣，
    即因被告稱其感冒、發生困難，經該局認為不符合聲紋特徵
    採樣之基礎，而未為採樣，請本院通知被告改期再接受採樣
    一節，有法務部調查局調科參字第09900020650 號聲紋鑑定
    報告書1 份可參（見本院卷二第72頁），足見本案法務部調
    查局聲紋鑑定採樣作業程序嚴謹，僅在被告得自然發聲接受
    採樣時之前提下進行採樣作業，且被告聲稱其重感冒，惟從
    未提出診斷證明、健保就醫紀錄以實其說，顯見其所辯並不
    足採信。
  (七)被告雖否認其有撥打電話佯以丙○○名義申請掛失補辦信用
    卡，亦否認其為持補發之信用卡前往「藏金閣珠寶坊」刷卡
    消費之人，而以前揭情詞置辯，惟查：倘被告所辯為真，則
    需有人剛好經過被告棄置該補發信用卡信件之花圃，發現並
    拾取該信件後，持信用卡至「藏金閣珠寶坊」消費，然該人
    又豈會知悉應在信用卡消費簽單上簽立丙○○之英文名字「
    Lang Fang 」，可見被告所辯與常理不合，又審酌前往藏金
    閣珠寶坊第一次刷卡失敗，後向中國信託銀行申請掛失補辦
    新卡，之後再前往藏金閣珠寶坊刷卡購買金飾得手，前後均
    應為同一人所為，業有上開客觀事證證明如前，則有可能為
    該等行為者，僅有收受該補發信用卡之被告一人而已，至於
    被告之辯解無法解釋為何申請掛失補發丙○○信用卡之人會
    指定將卡片寄送至南京西路10號10樓之「DEMON SPA 美容店
    」，另參以被告前於96年6 月22日檢察官訊問中自承其確實
    有打電話向中國信託銀行申請補發丙○○的2 張信用卡，僅
    辯稱係受丙○○指示所為云云（見偵卷第66頁），惟嗣後又
    翻異前詞，改稱從未申請補發丙○○之中國信託信用卡云云
    ，亦足見其說詞反覆不一，實難憑信。綜上，被告之辯解顯
    為臨訟卸責之詞，自不足採信。
  (八)此外，本案前揭信用卡消費簽單業經檢察官於偵查中送請法
    務部調查局鑑定，經該局回函稱：因送鑑筆跡資料不足，欠
    難鑑定，如需再鑑定，請依「法務部調查局受理筆跡鑑定送
    鑑須知」補足相關資料再行送驗等語（見偵一卷第134 頁）
    ，檢察官雖當庭聲請本院蒐集更多被告之筆跡資料送鑑。惟
    查，本案之爭點係在於信用卡消費簽單上之「Lan Fang」筆
    跡是否係被告所簽寫，而非確認該筆跡是否非被害人丙○○
    本人書寫，而該筆跡既為被害人丙○○之英文署名，則除命
    被告當庭書寫以外，實難以調取被告本人在各金融機構開戶
    資料或其他方式，獲取可確認係被告簽寫，而與「Lan Fang
    」相類似之平日筆跡資料，是實無以檢察官所述方式再行調
    查上開事證之可能。另辯護人聲請調取持丙○○信用卡前往
    藏金閣珠寶坊刷卡消費之女子與中國信託銀行照會之完整錄
    音資料，經本院諭請告訴代理人查證結果，相關錄音檔案資
    料均未保存，是此部分證據應已滅失而無法取得；又辯護人
    聲請調取持丙○○信用卡前往藏金閣珠寶坊刷卡消費之女子
    在之前第一次刷卡之監視錄影檔案，因該刷卡時間係在95年
    11月底，距異議人提出聲請時間已相隔近3 年，衡情該檔案
    亦早已滅失而不復存在；辯護人聲請函查被告持用之000000
    00000 號行動電話是否於95年12月初遺留在江子翠派出所部
    分，經本院衡酌後，認為本件案發前後被告均有持用000000
    0000號行動電話一節，有上開中華電信公司函文可資證明，
    至於被告是否「曾經」將電話遺留在派出所，實與其犯罪成
    立與否無關。此外，本案之事實依前述現存之事證已臻明確
    ，是上開各該證據亦均無再調查之必要，均併予說明。
  (九)綜上所述，本案事證明確，被告之犯罪事實均經證明，應予
    依法論科。
二、論罪科刑部分：
  (一)按持卡人在信用卡簽帳單上之持卡人簽名欄署押後交還特約
    商店，依該信用卡交易習慣，係表示持卡人確認簽帳單上記
    載之交易標的及金額，並向發卡銀行請求撥付消費款項予特
    約商店之旨，是該簽帳單含有收據及請款單之性質，應屬行
    使私文書之行為（最高法院91年度臺上字第2550號判決意旨
    、91年度臺上字第4531號判決意旨分別參照）。是核被告所
    為撥打電話向中國信託銀行客服人員誆稱自己係丙○○本人
    並申請補發信用卡之行為，係犯刑法第339 條第1 項之詐欺
    取財罪；所為持被害人丙○○名義之前揭信用卡向各該特約
    商店刷卡消費，並使特約商店店員陷於錯誤，因而交付商品
    之行為，係犯刑法第216 條、第210 條之行使偽造私文書罪
    ，及第339 條第1 項之詐欺取財罪。又被告於信用卡消費簽
    單商店存根聯上偽造「丙○○」署押之行為，係偽造文書之
    階段行為，而其偽造私文書後復持以行使，其偽造私文書之
    低度行為，為行使之高度行為所吸收，均不另論罪。又被告
    於藏金閣珠寶店，持上開中國信託銀行visa卡、mastercard
    卡先後行使，並先後填寫2 次信用卡簽單之行為，係在同一
    次金飾交易中，於密切接近之時間在相同之特約商店實施，
    且侵害同一之法益，各行為之獨立性極為薄弱，依一般社會
    健全觀念，在時間差距上，難以強行分開，在刑法評價上，
    以視為數個舉動之接續施行，合為包括之一行為予以評價較
    為合理，應僅能論以一行使偽造私文書罪。又被告以一行為
    行使偽造簽帳單並冒用丙○○名義之信用卡消費，而詐得商
    品得手，其同時犯行使偽造私文書及詐欺取財罪名，為想像
    競合犯，應依刑法第55條之規定，從一重之行使偽造私文書
    罪論處。再被告所犯上開詐欺取財罪（詐得信用卡）、行使
    偽造私文書罪（冒用持卡人名義至特約商店刷卡消費），其
    犯意各別，行為互殊，應分論併罰。至於公訴意旨認為被告
    行為應構成三罪並應予分論併罰，則有誤會，併予說明。
  (二)爰審酌被告先冒用丙○○名義掛失補辦信用卡，再持前揭信
    用卡冒用丙○○名義簽帳消費，足生損害於真正名義人丙○○，並生損害於信用卡交易安全及發卡銀行之利益，行為誠
    屬不該，且被告盜刷之金額高達20餘萬元，犯罪情節非輕，
    又其於犯罪當時屢屢對銀行客服人員惡言相向，犯後又否認
    犯行，拒絕賠償被害人中國信託商業銀行損失，態度不佳等
    情，並考量其品行、犯罪手段、生活狀況、智識程度所生損
    害及所得利益等一切情狀，分別量處如主文所示之刑，以資
    懲警，並就所犯詐欺取財罪之宣告刑併諭知易科罰金之折算
    標準。又被告所為本案犯行，其犯罪時間在96年4 月24日之
    減刑基準日以前，且所犯之罪核與中華民國九十六年罪犯減
    刑條例第2 條第1 項之規定相符，復無同條例第3 條限制減
    刑之除外情形及同條例第5 條不得減刑之情形，是爰依中華
    民國九十六年罪犯減刑條例第2 條第1 項第3 款之規定，減
    其上開宣告刑期2 分之1 ，又被告上開行使偽造私文書罪之
    宣告刑，經減刑後依法得易科罰金，是爰並就被告所減得之
    刑，諭知如主文所示之易科罰金之折算標準。並定應執行刑
    如主文所示，及就所定執行刑部分諭知易科罰金之折算標準
    。
三、又被告偽造之信用卡消費簽單商店存根聯，已經被告持以行
    使，並非被告所有之物，自不得宣告沒收。又消費簽單商店
    存根聯雖未經扣案，惟因無證據證明各該消費簽單業已滅失
    ，是以如附表編號一、二所示之各該消費簽單商店存根聯上
    偽簽之「Lan Fang」署押各1 枚，應分別依刑法第219 條之
    規定，不問屬於犯人與否，於所宣告行使偽造私文書罪刑項
    下宣告沒收之（沒收方法詳如附表編號一、二所示）。
據上論斷，應依刑事訴訟法第299 條第1 項前段，刑法第216 條
、第210 條、第339 條第1 項、第55條、第41條第1 項前段、第
51 條 第5 款、第219 條，中華民國九十六年罪犯減刑條例第2
條第1 項、第7 條、第9 條，刑法施行法第1 條之1 ，判決如主
文。
本案經檢察官郭昭吟到庭執行職務
中    華    民    國    99    年    4     月    15    日
                  刑事第十八庭  審判長法  官  游士珺
                                      法  官  彭慶文
                                      法  官  陳思帆
上正本證明與原本無異。
如不服本判決應於收受送達後10日內向本院提出上訴書狀，並應
敘述具體理由；其未敘述上訴理由者，應於上訴期間屆滿後20日
內向本院補提理由書（均須按他造當事人之人數附繕本）「切勿
逕送上級法院」。告訴人或被害人如對於本判決不服者，應具備
理由請求檢察官上訴，其上訴期間之計算係以檢察官收受判決正
本之日期為準。
                                      書記官  林素霜
中    華    民    國    99    年    4     月    16    日
附錄本案論罪科刑所適用之法條：
中華民國刑法第216條
行使第210 條至第215 條之文書者，依偽造、變造文書或登載不
實事項或使登載不實事項之規定處斷。
中華民國刑法第210條
偽造、變造私文書，足以生損害於公眾或他人者，處5 年以下有
期徒刑。
中華民國刑法第339條
意圖為自己或第三人不法之所有，以詐術使人將本人或第三人之
物交付者，處5 年以下有期徒刑、拘役或科或併科1 千元以下罰
金。
以前項方法得財產上不法之利益或使第三人得之者，亦同。
前2 項之未遂犯罰之。
附表：
一、信用卡消費簽單商店存根聯（卡號：0000000000000000號
    ）上偽造之「Lan Fang」署押壹枚。
二、信用卡消費簽單商店存根聯（卡號：0000000000000000號
    ）上偽造之「Lan Fang」署押壹枚。

司法院資訊處製作；財團法人民間司法改革基金會備份。
